【裁判字號】    96,審訴,1224
【裁判日期】    970109
【裁判案由】    誣告
【裁判全文】
臺灣桃園地方法院刑事判決            96年度審訴字第1224號
公  訴  人  臺灣桃園地方法院檢察署檢察官
被      告  甲○○
                      樓
上列被告因誣告案件，經檢察官提起公訴（96年度偵字第12551
號），本院訊問被告後，被告為有罪之陳述，經本院裁定改依簡
式審判程序，判決如下：
    主  文
甲○○意圖他人受刑事處分，向該管公務員誣告，處有期徒刑貳
月，減為有期徒刑壹月。緩刑貳年。
    事  實
一、甲○○之妻吳淑惠係桃園縣中壢市○○段605 地號土地所有
    權人，民國83年間，甲○○以代理人身分就上開土地與龍升
    建設股份有限公司（下稱龍升公司）簽立合建契約書，嗣因
    龍升公司在該土地上興建房屋之資金不足，龍升公司遂向乙
    ○○及其他債權人貸款合計新臺幣2500萬元，並以該興建之
    房屋設定抵押權供作擔保，乙○○及其他債權人亦因而取得
    該房屋之抵押權，其後龍升公司因無法履行債務，乙○○及
    其他債權人遂向臺灣桃園地方法院聲請拍賣上開房屋，並以
    該院84年度執字第4079號許可裁定向民事執行處聲請查封拍
    賣，惟因無法拍定，旋由乙○○及其他債權人予以承受，並
    於86年3月21日取得權利移轉證書，同年5月2 日辦理所有權
    移轉登記。甲○○明知乙○○取得上開房屋係基於確保自身
    債權而依上開法院拍賣程序合法承受取得，僅因上開房屋座
    落於吳淑惠所有之上開土地，且不滿乙○○未事前與之協商
    ，竟意圖使乙○○受刑事追訴，而於95年12月8 日，至臺灣
    桃園地方法院檢察署對乙○○提出竊佔之告訴，嗣經臺灣桃
    園地方法院檢察署檢察官於96年5月10日以96年度偵字第498
    0號為不起訴處分，並經臺灣高等法院檢察署以96 年度上聲
    議字第3391號處分書駁回再議而確定。
二、案經乙○○訴請臺灣桃園地方法院檢察署檢察官偵查起訴。
    理  由
一、上揭犯罪事實，業據被告甲○○於偵查中供述已知悉告訴人
    取得房屋係經由本院拍賣程序取得之事實及本院審理時亦供
    承不諱，核與告訴人乙○○於偵訊時之指述情節相符，復有
    土地使用權同意書影本、本院84年度執字第4079號拍賣抵押
    物公告、資金用途書及切結書影本、本院所核發之不動產權
    利移轉證書、被告甲○○所寄發之郵局存證信函、臺灣桃園
    地方法院檢察署檢察官96年度偵字第4980號不起訴處分書、
    臺灣高等法院檢察署96年度上聲議字第3391號駁回再議之處
    分書、土地及建築改良物買賣所有權移轉契約書、建築改良
    物所有權狀、本院94年度執字第34598 號拍賣抵押物公告、
    協議書、本院90年度拍字第1970號裁定、調解不成立證明書
    、說明書、臺灣桃園地方法院檢察署檢察官95年度偵續字第
    217 號起訴書、土地登記聲請書、桃園縣政府工務局使用執
    照、建物測量成果圖及土地登記謄本在卷可證，足認被告上
    開自白屬實，本件事證明確，被告犯行堪以認定，應依法論
    科。
二、核被告所為，係犯刑法第169條第1項之誣告罪。按被告於其
    所誣告之案件經檢察官為不起訴處分確定後自白，因處分確
    定究與裁判確定不同，如其自白認為在所誣告之案件裁判確
    定以前者，仍應適用刑法第172 條之規定，減輕或免除其刑
    （最高法院31年上字第2211號判例及66年度第5 次刑庭庭推
    總會議決議參照）。查本件被告於其所誣告之竊佔案件經臺
    灣桃園地方法院檢察署檢察官於96年5 月10日以96年度偵字
    第498 0 號為不起訴處分，並經臺灣高等法院檢察署以96年
    度上聲議字第3391號處分書駁回再議而確定，依上開最高法
    院判例及決議之意旨，應依刑法第172 條規定減輕其刑。爰
    審酌被告因合建契約建商無法履約致其夫妻幾乎傾家蕩產，
    而乙○○又是提出拍賣被告參與合建房屋之建商債權人，被
    告一時情急氣憤，始提出竊佔告訴，使刑事偵查程序妄為開
    始，並使乙○○無端受刑事訴追之犯罪動機，及其亟欲取回
    產業之犯罪目的、手段，被告於本案審理中已經自白，乙○
    ○未遭檢察官提起公訴其所生危害非重，及其犯後坦承誣告
    犯行，態度尚佳等一切情狀，量處如主文所示之刑。又被告
    行為後，中華民國九十六年罪犯減刑條例於96年7 月16日施
    行，被告所犯上開誣告罪，其犯罪時間在96年4 月24日之前
    ，且所犯上開罪名合於減刑條件，爰依該條例第2 條第1 項
    第3 款之規定減刑二分之一。末查，被告未曾受有期徒刑以
    上刑之宣告，有臺灣高等法院被告前案紀錄表一份在卷可稽
    ，其因一時短於思慮，致觸犯刑章，經此偵審程序，當知所
    警惕，於審理中頗有悔意，信無再犯之虞，本院認所宣告之
    刑，以暫不執行為適當，爰併予宣告緩刑二年，以啟自新。
三、又本件被告所犯係死刑、無期徒刑、最輕本刑為三年以上有
    期徒刑以外之罪，其於準備程序中就被訴事實為有罪之陳述
    ，經法官告知簡式審判程序之旨，並聽取公訴人、被告之意
    見後，本院認為應行簡式審判程序，附予敘明。
據上論斷，應依刑事訴訟法第273條之1第1項、第299 條第1項前
段，刑法第169條第1項、第172條、第74條第1項第1 款，中華民
國九十六年罪犯減刑條例第2條第1項第3款、第7條，判決如主文
。
本案經檢察官黃珮如到庭執行職務。
中    華    民    國    97    年     1    月     9    日
                    刑事庭  法  官  林孟宜
以上正本證明與原本無異。
如不服本判決，應於判決送達後10日內向本院提出上訴狀（應附
繕本），其未敘述上訴理由者，應於上訴期間屆滿後20日內補提
理由書狀於本院，上訴於臺灣高等法院。
                            書記官  楊郁馨
中    華    民    國    97    年    1     月    10    日
附錄本案論罪科刑法條：
中華民國刑法第169條第1項
意圖他人受刑事或懲戒處分，向該管公務員誣告者，處7 年以下
有期徒刑。


司法院資訊處製作；財團法人民間司法改革基金會備份。
